【裁判字號】    95,竹小,383
【裁判日期】    950823
【裁判案由】    損害賠償
【裁判全文】
臺灣新竹地方法院民事小額判決   95年度竹小字第383號
原      告  乙○○
代  理  人  甲○○
被      告  丙○○
上列當事人間請求損害賠償事件，本院於中華民國95年8月9日言
詞辯論終結，判決如下：
    主  文
被告應給付原告新臺幣肆萬肆仟佰柒拾壹元及自民國九十五年
五月十六日起至清償日止，按年息百分之五計算之利息。
原告其餘之訴駁回。
訴訟費用新臺幣壹仟元，由被告負擔新臺幣伍佰元，餘由原告負
擔。
本判決第一項得假執行。
原告其餘假執行之聲請駁回。
    事實及理由
壹、程序方面：
    按訴狀送達後，原告不得將原訴變更或追加，但擴張或減縮
    應受判決事項之聲明者，不在此限，民事訴訟法第255 條第
    1項第3款定有明文。查本件原告起訴時，係請求被告應給付
    原告新臺幣（下同）85,383元及利息，嗣於訴訟中進行中更
    正請求被告應給付82,000元及利息，應認係減縮應受判決事
    項之聲明，揆諸前開規定，核無不合，應予准許。
貳、實體方面：
一、原告主張：緣其所有而由訴外人甲○○駕駛之車號W3－9573
    號自用小客車（下稱系爭車輛），於民國95年2月22日22時
    15分許，行經新竹市○○路○段232巷口正欲左轉時，遭被告
    駕駛之車號3J－7558號自小客車由後方快速衝撞，當時被告
    車速約7、80公里，致原告所有之系爭車輛受損，而系爭車
    輛經送廠估價修復，修復費用為八萬二千元等情。並聲明：
    （一）被告應給付原告新台幣（下同）八萬二千元，及自起
    訴狀繕本送達翌日起至清償日止，按年息百分之五計算之利
    息。（二）願供擔保聲請假執行。
二、被告則以：其對於確有因不慎駕車行為撞擊原告所有之系爭
    車輛，並致原告所有之系爭車輛受有損害等情均不爭執，本
    件車禍確係其過失所造成，其當時是要超車，車速約7、80
    公里，對於原告請求之修復項目均無意見，也願以50000元
    與原告和解，但原告不願接受，故和解無法達成等語資為抗
    辯，並聲明：原告之訴駁回。
三、法院之判斷：
（一）原告主張被告於前開時、地，因上開不慎之駕車行為撞擊
      其所有之系爭車輛，並致原告所有之系爭車輛受損之事實
      ，業據其提出與其所述相符之行車執照、統一發票、工作
      傳票、估價單、維修明細表、車輛受損照片等為證，並經
      本院依職權向新竹市警察局第一分局調閱本件車禍案件資
      料核閱無訛，此有新竹市警察局第一分局95年7月13日竹
      市警一分五字第0950014775號函檢附談道路交通事故調查
      報告表、事故現場圖、談話紀錄表、現場照片等附卷可稽
      ，且為被告所不爭執，足見系爭車輛確因本件車禍受有損
      害等情，堪可認定，則原告此部分主張堪信為真實。
（二）按行車速度，依速限標誌或標線之規定，無標誌或標線者
      ，應依左列規定：行車時速不得超過50公里；又汽車超車
      時，應注意行經交岔路口時不得超車，欲超越同一車道之
      前車時，須先鳴按喇叭或變換燈光，前行車減速靠邊或以
      手勢或亮右方向燈表示允讓後，後行車始得超越，超越時
      應顯示左方向燈並於前車左側保持半公尺以上之間隔超過
      ，行至安全距離後，再顯示右方向燈駛入原行路線；又汽
      車行駛時，駕駛人應注意車前狀況，並隨時採取必要之安
      全措施，道路交通安全規則第93條第1項第1款、第3項、
      第101條分別定有明文。查被告既領合格之駕駛執照，即
      應注意並遵守前開規定，而查，事故發生當時天候晴、夜
      間無照明，系爭路段為閃光號誌三岔路口之市區道路○路
      面為乾燥、無缺陷亦無障礙物，視距良好等情，此有新竹
      市○○○○道路交通事故調查報告表、新竹市○○○道路
      交通事故談話紀錄表及現況照片等件在卷為憑，而被告當
      時亦表示：其駕車沿東大路東向西行駛，前方自小客欲左
      轉，其煞車不及與其發生追撞，其前車頭與對方後保桿碰
      撞，車速約7、80公里，當時天候良好，車流不多，標誌
      標線清楚等語，訴外人甲○○則稱：其駕車沿東大路東向
      西直行，欲左轉77巷（232巷對面之巷子），突然後方自
      小客車追撞其後車尾，致其無法煞車，是拉手煞車才將車
      停止，當時車速約10公里等語。足見被告確實在交岔路口
      違規超車，且超速行駛，並未注意車前狀況以隨時採取必
      要之安全措施，以致肇事，是其就本件車禍之發生顯有過
      失自明，且被告過失行為與原告所有系爭車輛受損間，具
      有相當因果關係，而被告對於其就系爭車禍之發生確有過
      失，亦不爭執，自堪信原告此部分主張為真實。
（三）按汽車、機車或其他非依軌道行駛之動力車輛，在使用中
      加損害於他人者，駕駛人應賠償因此所生之損害；不法毀
      損他人之物者，被害人得請求賠償其物因毀損所減少之價
      值，民法第191條之2前段、第196條分別定有明文。又物
      被毀損時，被害人除得依據民法第196條請求賠償外，並
      不排除民法第213條至第215條之適用，依民法第196條請
      求賠償物被毀損所減少之價額，得以修復費用為估定之標
      準，但以必要者為限（例如：修理材料以新品換舊品，應
      予折舊），亦有最高法院77年度第9次民事庭會議決議、
      同院60年度臺上字第1505號判決及73年度臺上字第1574
      號等判決可資參照。查被告因不慎駕車行為肇致本件車禍
      ，並致原告所有之系爭車輛受有損害等情，已如前述，揆
      諸前開說明，被告自應就原告所有系爭車輛之損害負賠償
      責任。次查，本件原告所有之系爭車輛因本件車禍受損，
      共計支出修復費用82,000元，其中工資、板金及噴漆共
      40,190元，另零件及耗材費共41,810元等情，此有被告所
      提之統一發票、工作傳票附卷可佐，經核上開汽車修復項
      目與系爭汽車受損之情形相符，堪認確係屬修復系爭車輛
      所必要，而被告就此亦未爭執，則原告此部分主張亦堪採
      信。惟查，系爭車輛係於89年4月10日領照使用，此有原
      告提出之行車執照影本1件在卷可按，至本件肇事發生時
      （即95年2月22日）已有5年10月又12日之使用期間，揆之
      前揭說明，以新品換舊品而更換之零件，自應予以折舊，
      而依營利事業所得稅結算申報查核準則第95條第8項規定
      「依固定資產提列折舊採用定率遞減法者，以一年為計算
      單位，其使用期間未滿一年者，按實際使用之月數相當於
      全年之比例計算之，不滿一月者，以月計」，經核上開修
      車之零件費用為41,810元，其折舊金額為37,629元（其計
      算方式為︰第一年折舊應為41810×0.369= 15428元，第
      二年之折舊應為（00000-00000）×0.369=9735元，第三
      年之折舊應為（00000-0000）×0.369=6143元，第四年之
      折舊應為（00000-0000）×0.369=3875元，第五年之折舊
      應為（00000-0000）×0.369=2446元，第六年之折舊應為
      （0000-0000）×0.369×11／12=1415元，15428+9735+61
      43+3875+2446+1415=39042元，元以下四捨五入，惟依上
      開固定資產折舊率表註（四）之規定，採用定率遞減法者
      ，其最後一年之折舊額，加歷年折舊累計額，其總和不得
      超過該資產成本原額之十分之九，而上開歷年折舊累計額
      總和已超過原額之十分之九，故應為扣除之折舊為37629
      元），是原告得請求之零件修理費為4181元。另關於工資
      、板金及烤漆費用）合計40,190元，因無折舊之問題，且
      該部分之支出係屬修復系爭車輛所必要之費用，是此部分
      費用共40,190元部分，被告自應全數賠償，準此，原告所
      得請求被告賠償修復系爭車輛之必要修復費用共為44,371
      元。
（四）綜上，原告請求被告賠償44,371元及自起訴狀繕本送達翌
      日（即95年5月16日）起至清償日止，按年息百分之五計
      算之利息，為有理由，應予准許，逾此部分之請求，即屬
      無據，應予駁回。
（五）本件係適用小額訴訟事件之判決，對於被告敗訴部分，爰
      依職權宣告假執行，並於判決時確定訴訟費用額。至於原
      告敗訴部分，其假執行之聲請即失所附麗，應併予駁回。
四、據上論結，原告之訴為一部有理由、一部無理由，依民事訴
    訟法第436條之23、第436條第2項、第79條、第436條之19
    、第436條之20，判決如主文。
中    華    民    國    95    年    8     月    23    日
                  民事第一庭    法  官  林南薰
以上正本係照原本作成。
如對本判決上訴，非以違背法令為理由，不得為之，且須於判決
送達後20日內向本院提出上訴狀（須按他造當事人之人數附繕本
）。
中    華    民    國    95    年    8     月    23    日
                                書記官  蕭宛琴


司法院資訊處製作；財團法人民間司法改革基金會備份。
